臺灣高等法院臺南分院刑事判決　　　　　　九十一年度上訴字第七七號　　　Ｇ
　　　上　訴　人　臺灣臺南地方法院檢察署檢察官
　　　上　訴　人
　　　即　被　告　乙　○　○
　　　被　　　告　甲　○　○
　　　選任辯護人　呂　郁　斌
右上訴人因被告等偽造文書等案件，不服臺灣臺南地方法院九十年度訴字第九六五號
中華民國九十年十一月二十八日第一審判決（起訴案號：臺灣臺南地方法院檢察署九
十年度偵字第四五七二號），提起上訴，本院判決如左：
      主      文
原判決關於乙○○部分撤銷。
乙○○共同連續行使偽造公文書，足以生損害於公眾及他人，累犯，處有期徒刑參年
。扣案如附表參所示之印文均沒收；扣案附表貳編號一至十九所示之物均沒收。
其餘上訴駁回。
      事      實
一、乙○○曾於民國八十一年十月間，因施用毒品案件，經本院判處有期徒刑三年二
    月確定，於八十六年一月八日執行完畢，猶不知悔悟，其與綽號「阿財」之姓名
    年籍不詳之成年男子，因熟悉汽車新車可以車籍資料申請掛牌而免驗車之漏洞，
    竟共同基於意圖為自己不法所有之概括犯意，謀議以假證件請領車牌詐財，由乙
    ○○與「阿財」共同提供陳秀玉、許榮華、王國基、郭瑞雄、蔡仁宗與「甲○○
    」等人身分證資料為人頭，郭瑞雄（另案判決確定）明知乙○○無法以自己名義
    辦理汽車貸款，竟提供身分證件、印章與銀行帳戶給乙○○使用，民國九十年二
    月至四月間，「阿財」以陳秀玉、許榮華、王國基、郭瑞雄、蔡仁宗等人身分證
    資料，偽造「中華汽工業股份有限公司電子計算機開立專用汽車出廠證與貨物稅
    完稅照證」（車身型式、顏色、引擎號碼與車身號碼如附表壹所載）、「汽車新
    領牌照登記書」（如附表貳編號七、八、十七、十八、十九所示）及以匯豐汽車
    股份有限公司名義所開立之統一發票（其中二紙票號各為ＦＮ00000000
    、ＦＮ00000000，其餘三紙因未扣案票號不詳）各五紙後，交還乙○○
    ，乙○○明知係「偽造」之汽車出廠證與貨物稅完稅照證、汽車新領牌照登記書
    及統一發票，竟連同陳秀玉等六人身分證與印章，再交付委託不知情之甯中林，
    於附表壹所列時間，分別持向臺灣省政府交通處嘉義區麻豆監理站與台南監理站
    （下稱麻豆監理站或台南監理站），辦理附表壹所示五輛汽車掛牌手續（即請領
    牌照及行車執照），並將其中二Ｓ～四一四九號車籍由蔡仁宗名義過戶不知情之
    甲○○名下，使上開監理機關承辦公務員將此不實事項登載於職務上所掌公文書
    ，而發給如附表壹所載車牌號碼與行車執照後，乙○○將其中不實之陳秀玉名義
    三Ｍ～一九四二、許榮華名義三Ｍ～一九四三與王國基名義二Ｓ～三九四八號車
    牌、行車執照與上開偽造之車籍資料，分給「阿財」使用，再與知情的郭瑞雄共
    同意圖為自己不法之所有，由「阿財」提供不詳姓名者所有與二Ｓ～四二○九號
    及二Ｓ～四一四九號牌車籍資料相同廠牌、顏色與車型之汽車，交由乙○○將郭
    瑞雄名義之二Ｓ～四二○九號與甲○○名義之二Ｓ～四一四九號車牌懸掛在車上
    ，於九十年三月二十三日與同年四月四日，以郭瑞雄名義之二Ｓ～四二○九號車
    與甲○○名義之二Ｓ～四一四九號車，分別透過不知情之張耀騰、甯中林、黃俊
    傑向台新商業銀行永福分行（以下簡稱台新銀行）與美商花旗銀行股份有限公司
    台南分行（以下簡稱花旗銀行）與辦理動產抵押貸款，使台新銀行與花旗銀行陷
    於錯誤，而分別交付新臺幣（下同）六十萬元（核貸六十萬元，乙○○取走二十
    八萬元，餘存於郭瑞雄帳戶內，案發後由張耀騰取回，並由張耀騰償付臺新銀行
    之損害）、五十八萬七千元貸款，迄同年四月十二日，麻豆監理站承辦公務員整
    理各廠牌出廠汽車引擎號碼順序，發現不符，且匯豐汽車股份有限公司（下稱匯
    豐汽車公司）及中華汽車工業股份有限公司（下稱中華汽車公司）並未開立出售
    該五輛汽車之統一發票，而報警於同年四月十三日上午十二時許，在臺南縣麻豆
    鎮○○○路麻豆監理所大門外查獲乙○○，並扣得附表貳所示物品。
二、案經臺南縣警察局麻豆分局報請臺灣臺南地方法院檢察署檢察官偵查及自動檢舉
    偵查起訴。
      理      由
壹、乙○○部分：
一、訊據上訴人即被告乙○○承認於右揭時、地，以「阿財」提供之車籍資料，委託
    不知情之證人甯中林向監理機關請領車牌後交還「阿財」，及以被告甲○○、郭
    瑞雄名義向花旗銀行與台新銀行辦理汽車貸款等情不諱，惟辯稱：伊不知「阿財
    」交給伊的車籍資料是偽造的。向臺新銀行貸款是伊介紹被告郭瑞雄去辦貸款的
    ，伊陪被告郭瑞雄到臺新銀行辦這筆貸款，但伊沒有拿到半毛錢，被告郭瑞雄曾
    經到臺新銀行去催這筆六十萬元汽車貸款，但其伊因本案遭羈押，就不知道被告
    郭瑞雄有無拿到錢，所以伊不清楚這筆貸款的流向。另向花旗銀行辦理貸款部分
    ，是伊徵求被告甲○○同意，委由證人甯中林帶被告甲○○到監理站辦理汽車過
    戶手續，再以該汽車辦理汽車貸款，貸得的五十八萬七千元中，伊將交給「阿財
    」四十五萬元，其餘的錢伊拿去當舖幫朋友贖回一部車及給付委託證人甯中林到
    麻豆監理站領用汽車牌照、燃料稅等費用四萬多元，伊沒有偽造文書及詐欺犯意
    云云。
二、惟查：
（一）附表壹所示五輛汽車之車籍資料及附表貳編號二、十所示之統一發票，均非匯
      豐汽車公司或中華汽車公司所出廠、販賣及開立，有匯豐汽車公司九十年四月
      十三日匯管人字第九○○四一三號、九○○四一四號函、中華汽車公司九十年
      五月三日（九○）中車業發字第九○○三五五號函各一份在卷可稽，可見上揭
      「中華汽工業股份有限公司電子計算機開立專用汽車出廠證與貨物稅完稅照證
      」及統一發票各五紙，確均係偽造之文書。
（二）其次，被告乙○○將上開偽造之車籍資料及統一發票交付予證人甯中林，委託
      其持向麻豆監理站申請核發汽車牌照乙情，業據證人甯中林於警訊及檢察官偵
      查中指述甚詳在卷（見卷附臺南縣警察局麻豆分局九十年四月十三日偵訊筆錄
      、臺灣臺南地方法院檢察署九十年四月二十六日、九十年五月三十日訊問筆錄
      ），證人甯中林於原審審理時復具結證稱：「（你如何與被告乙○○認識的？
      ）他之前與我們公司內的一個業務配合而認識的，他真的是和我們裡面的業務
      調車而認識的。我是後來才認識他的。（你幫乙○○辦理小客車掛牌及向花旗
      銀行貸款，有無此事？）有，我總共幫乙○○辦了約四、五台的掛牌，一輛車
      掛牌手續約收四、五百元的佣金。向台新銀行辦理貸款我向銀行收佣金二、三
      萬元，乙○○沒有另外給我佣金，我向銀行收取的佣金，還給乙○○一半的佣
      金，我拿了一萬多元的佣金給乙○○。（據乙○○講「你幫忙向銀行辦理貸款
      收取貸放總額百分之十四佣金」，有無此事？）我完全沒有向乙○○收取佣金
      ，而且我把銀行給我的佣金一半給乙○○。（乙○○講『你幫忙辦理車子貸款
      ，每一部給你兩萬多元的佣金，總共給你五萬多元』，有無此事？）沒有，我
      沒有收取他的佣金。（你幫乙○○辦理汽車掛牌資料是從哪裡來的？）是乙○
      ○拿給我的。我不知道這些資料都是偽造的。我是品福汽車公司的業務員。（
      是否認識『阿財』男子？）我不認識阿財，辦理掛牌手續所需的偽造車籍資料
      都是乙○○交給我的。（乙○○向花旗銀行辦理汽車貸款，五十八萬七千元你
      有無經手？）沒有，錢都是銀行直接匯到甲○○的帳戶，乙○○領到錢也沒有
      把錢拿給我。（乙○○總共給你多少錢？）乙○○只有給我掛牌的手續費、燃
      料稅、稅金等，每一台車子一萬多元，他總共請我掛了四、五台的車子。我交
      代掛牌的人幫我掛，四台車的所需的手續費、燃料稅等乙○○都有拿給我。甲
      ○○這部車，我拿了約一萬多元的佣金給乙○○。（乙○○講『你向銀行辦理
      貸款，你可以得到百分之十四的佣金』？）銀行有給我佣金，但沒有到百分之
      十四。我幫乙○○辦理貸款拿了兩、三萬元的佣金，其中給了乙○○一萬元。
      （甲○○的對保如何辦理？）是銀行業務員張耀騰與我到甲○○工作場所去對
      保，乙○○把二Ｓ～四一四九號的車開來給銀行的人查驗。（你幫乙○○辦理
      掛牌及貸款手續有無接觸其他的人？）沒有，都只有乙○○與我接洽，也沒有
      向我提起有『阿財』這個人。」（原審法院九十年九月十三日訊問筆錄），更
      見持偽造之附表壹所示車輛出廠證明等資料委託證人甯中林向監理機關申請汽
      車牌照，及以登記被告甲○○名下之車號二Ｓ～四一四九號車籍資料向花旗銀
      行詐貸五十八萬七千元等情，確均係由被告乙○○所主導。
（三）另據證人即受被告乙○○委託向臺新銀行申辦汽車貸款之「張耀騰」於原審法
      院審理時具結證稱：「（是否認識郭瑞雄？）認識。是乙○○介紹我認識郭瑞
      雄的。（乙○○有無請你以登記郭瑞雄的名義的二Ｓ～四二○九自小客車向台
      新銀行辦理貸款？）我有登報紙廣告要介紹汽車貸款，乙○○看到我的報紙廣
      告打電話給我，當時自稱姓郭是郭瑞雄的堂弟，約我在成大見面，當時乙○○
      還帶一個人一起來，乙○○當時告訴我他與他堂哥郭瑞雄兩人均缺錢，要用郭
      瑞雄的這部自小客車貸款，乙○○就提供郭瑞雄的名字及另一保證人的名字及
      身分證字號讓台新銀行查詢信用狀況，後來我就接受他的申請，事後我與郭通
      榮對保後，乙○○才提供車籍等相關資料，乙○○總共向台新銀行貸了六十萬
      元，所有款項均有撥下來。（有無給乙○○佣金？）台新銀行貸款五十萬元以
      上要有支票擔保，所以貸款都是用我的票，六十萬元都是撥到郭瑞雄的帳戶，
      因為郭瑞雄沒有把票開給我，所以該帳戶的存摺及印章暫時由我保管，事後我
      發現有異，我就把郭瑞雄台新銀行的帳戶的錢大多提領出來，提領後剩下一、
      兩萬元而已。（你給乙○○一、二十萬元，如何給他的？為何給他？）我總共
      給乙○○二十六萬多元，分成五次給他，乙○○都以郭瑞雄需要錢來向我拿錢
      ，這五次分別是九十年三月二十三日、三月二十六日、三月二十八日、四月二
      日、四月七日，各十二萬八千元、二萬元、二萬八千元、一萬二千元、八萬元
      ，地點分別在台南企銀鹽行分行、府前路與南門路口、公園路與北安路口統一
      超商前、台南企銀府城分行、永華路市政府大樓前。這些錢不是給乙○○的佣
      金，而是撥給郭瑞雄的汽車貸款。（你可以抽取多少佣金？）約核貸金額的百
      分之五、六左右，所以介紹該筆汽車貸款我賺了三萬多元，我沒有再分給乙○
      ○佣金。（乙○○有無向你說一位『阿財』的人？）我不知道，我一直以為乙
      ○○姓郭，直到地檢署時我才知道他叫乙○○，我有看過乙○○帶的人但不知
      道對方的名字，對方也沒有與我直接講話。（郭瑞雄有無與你聯絡？）有，乙
      ○○都有與郭瑞雄在一起，拿錢的五次中郭瑞雄有一次在場。（甲○○是否認
      識？）不認識。我們只介紹台新銀行這件而已，我沒有與甲○○接觸過也沒有
      與她對保過。（是否認識甯中林？）不認識。（被乙○○騙多少錢？）二十六
      萬多元。因為我幫郭瑞雄辦理汽車貸款，先簽發七十六萬多元的支票給台新銀
      行用來分期償還這一筆汽車貸款；（對於乙○○所言有無意見？）我拿十八萬
      元給他開戶，銀行要通知郭瑞雄來領票，但都通知不到，我也找不到他們，我
      陸續給他們二十八萬元，銀行都還沒有核貸下來，他們向我拿錢的前三次，銀
      行的錢還沒有下來，銀行是三月二十八日核貸下來的，我們之前辦理貸款要辦
      徵信，他們也通過徵信，只是錢還沒有撥下來，且郭瑞雄的印章、提款卡都在
      我這裡，所以我才放心的先給乙○○一些款項。（為何還要印（郭瑞雄）名片
      ？）名片的內容都是郭瑞雄他們提供的，當初好像印裝潢，住址、電話都是乙
      ○○提供給我的。那是要印給銀行看的。（郭瑞雄有到台新銀行拿貸款？）郭
      瑞雄說他沒有拿到錢，要以他的支票讓我交到台新銀行已領回這筆款，但我向
      他說車子有問題需要照相存證，事後我就找不到郭瑞雄了。」（原審法院九十
      年十月三十一日訊問筆錄、本院九十年十一月十四日審判筆錄），益見被告乙
      ○○確係利用不知情之張耀騰持登記於郭瑞雄名下之車號二Ｓ～四二○九號車
      籍等資料，向臺新銀行詐得六十萬元（核貸六十萬元，被告乙○○實取得二十
      八萬元，餘存於郭瑞雄帳戶內，案發後由張耀騰取回，並由張耀騰償付臺新銀
      行之損害）。
（四）再者，被告乙○○持偽造之車輛出廠證明及統一發票，委請不知情之甯中林向
      監理機關申請得車籍及牌照後，復以該車籍資料交由不知情之甯中林及張耀騰
      、黃俊傑持向銀行辦理汽車抵押貸款，其更將上該車牌，附掛於另二輛自小客
      車上以矇混銀行徵信人員之查驗，且上揭二筆貸款，皆為被告乙○○領取支用
      ，足見被告乙○○對於「阿財」者所提供附表壹所示車輛之出廠證明及統一發
      票係偽造已有認識，且與「阿財」、郭瑞雄共謀，利用不知情之甲○○等人頭
      ，及代客辦理車籍登記、銀行抵押貸款賺取佣金之甯中林、張耀騰、黃俊傑等
      ，以「假出廠證明、形式上真車籍」方式，向銀行冒貸款項，以訛詐金錢。又
      被告乙○○利用不知情之甯中林持不實之車輛出廠證明及統一發票向麻豆監理
      站申請核發汽車牌照，使該管公務員將不實之事項登載於職務所掌之公文書上
      ，足以生損害麻豆監理站對於該文書管理之正確性，且致花旗銀行及臺新銀行
      因信任麻豆監理站所核發之牌照及車籍資料係真正致受騙，而貸出款項，造成
      損害。
（五）至於被告乙○○雖以：附表壹所示車輛之出廠證明及統一發票等文件，都是綽
      號「阿財」者所交付，伊以每輛車十五萬元的代價向「阿財」者取得資料，並
      不知係偽造的云云置辯，然其與「阿財」者既不認識，「阿財」者豈可能任意
      提供真正車輛出廠文件，供其持向監理機關辦理新車請領牌照登記之理，且其
      明知委由甯中林申請所得之車牌與車輛係為應付銀行貸款徵信而臨時懸掛，車
      牌與車輛之車籍不同，況查車輛之出廠證明及統一發票等文件均係購買新車時
      所附隨之文件，斷無末購買車輛而可單獨購買車輛之出廠證明及統一發票等文
      件之理，此乃社會基本之常識，從而乙○○顯然知悉原始取得之車輛出廠證明
      等文件係虛偽不實者。況其以每輛車十五萬元之代價，向「阿財」者取得附表
      壹所示車輛之出廠證明等文件，顯欲圖暴利，而有違法之認識。再者其雖稱取
      得花旗銀行之貸款後，交付四十五萬元予「阿財」者，卻無法提供積極證據足
      以證明，其稱未取得臺新銀行之貸款，亦與證人張耀騰所證曾分五次共交付被
      告乙○○二十八萬元等情不符，綜合上述情節，在在顯示被告乙○○所述虛偽
      不實，是其主觀上具有不法之犯意，灼然甚明。
（六）此外，尚有動產擔保交易動產抵押設定登記申請書、花旗銀行車輛貸款暨動產
      抵押契約、被告甲○○中國信託銀行中華分行存摺、台新銀行車輛動產抵押契
      約書、被告郭瑞雄借款授權書各一份在卷可資佐證，且有附表貳所示物品扣案
      足憑。
  綜上各情相互參酌，被告乙○○所辯，顯係畏罪卸責之詞，委難採信，本件事證明
  確，被告乙○○犯行，至堪認定。
三、按偽造統一發票，進而行使，係屬行使造私文書之行為，最高法院六十九年臺上
    字第三六八九號判例意旨可資參照；次按受委託行使公權力之個人或團體，於委
    託範圍內，視為行政機關，行政程序法第二條第三項定有明文。查本件扣案「汽
    車新領牌照登記書」，係由政府委託中華汽車公司自行檢驗所出廠之汽車，該公
    司受委託檢驗出廠汽車之行為，係屬行使公權力之行為，是其於受委託範圍內所
    為之檢驗行為，及嗣後所製作表示該出廠之汽車業已檢驗合格之文書，自屬公文
    書。又「中華汽車工業股份有限公司電子計算機開立專用汽車出廠與貨物稅完稅
    照證」，係中華汽車公司所制作，表示該公司出廠之汽車業已向政府繳畢貨物稅
    ，可在市場上流通販賣之證明，係屬私文書無訛。核被告乙○○所為，係犯刑法
    第二百十六條、第二百十條、第二百十一條、第二百十四條之行使偽造私文書（
    行使「阿財」者所交付偽造之「統一發票」、「中華汽車工業股份有限公司電子
    計算機開立專用汽車出廠與貨物稅完稅照證」）、行使偽造公文書（行使「阿財
    」所交付偽造之「汽車新領牌照登記書」）《公訴意旨認被告乙○○上開行使偽
    造私文書及行使偽造公文書之行為，係犯刑法第二百十六條、第二百十二條之行
    使偽造特種文書罪，尚有未洽，惟起訴事實相同，爰依法變更起訴法條》、行使
    使公務員登載不實文書罪（被告乙○○利用甯中林持前揭偽造之私文書前往監理
    機關辦理汽車新領牌照及過戶登記、嗣持登記後之車籍資料《向監理機關詐騙領
    得之行車執照、車牌等》向銀行辦理貸款）及同法第三百三十九條第一項詐欺取
    財罪（持監理機關受騙所核發之車籍資料向花旗銀行及臺新銀行辦理汽車抵押貸
    款以詐騙金錢）。其使公務員登載不實文書之低度行為，業為嗣後行使之高度行
    為所吸收，不另論罪。被告乙○○與「阿財」所犯上開各罪，及被告乙○○與被
    告郭瑞雄間所犯詐欺取財罪，各有犯意聯絡及行為分擔，各論以共同正犯。被告
    乙○○利用被告甲○○及訴外人張耀騰、甯中林、黃俊傑等請領汽車牌照、過戶
    及汽車抵押貸款之行為，惟該等人並不知虛偽及詐騙內情，無犯罪之認識，被告
    乙○○應成立該上開各罪之間接正犯。被告乙○○多次行使偽造私文書、行使偽
    造公文書、行使使公務員登載不實文書、詐欺取財之犯行，各時間密接，手段相
    同，犯罪構成要件相同，顯均係基於概括犯意反覆為之，為連續犯，皆應依刑法
    第五十六條規定論以一罪，並加重其刑。被告乙○○所犯上開行使偽造私文書、
    行使偽造公文書、行使使公務員登載不實文書罪及詐欺取財罪間，有方法結果之
    牽連關係，應依刑法第五十五條規定從一重之行使偽造公文書罪處斷。查被告乙
    ○○曾於八十一年十月間，因施用毒品案件，經本院判處有期徒刑三年二月確定
    ，於八十六年一月八日執行完畢，有臺灣高等法院被告全國前案紀錄表一份在卷
    可按，其於五年以內再犯本件有期徒刑以上之本罪，為累犯，依刑法第四十七條
    規定，遞予加重其刑。
四、原審因認被告乙○○部分之犯行罪證明確予以論科固非無見，惟查本件扣案「汽
    車新領牌照登記書」，係由政府委託中華汽車公司自行檢驗所出廠之汽車，該公
    司受委託檢驗出廠汽車之行為，係屬行使公權力之行為，是其於受委託範圍內所
    為之檢驗行為，及嗣後所制作表示該出廠之汽車業已檢驗合格之文書，自屬公文
    書，被告進而行使，其偽造之低度行為，業為嗣後行使之高度行為所吸收，不另
    論罪。原審疏未詳查，主文仍依偽造論處，理由與主文自有矛盾，被告上訴意旨
    否認犯罪，徒陳詞指摘原判決不當，雖無可取，然原判決關於被告乙○○部分既
    有可議，自應由本院將該部分撤銷改判。爰審酌被告乙○○有多次犯罪前科，仍
不知悔悟，以偽造文書及利用不知內情之人頭及承辦汽車請領牌照、過戶、辦理
    貸款人員之方式，向銀行詐取金錢，嚴重危害社會善良風氣及擾亂金融秩序及交
    易安全，及其犯罪之動機、目的、手段、所生危害甚鉅、尚未付被害人損失、犯
    罪後狡飾犯情毫無悔意一切情狀，量處有期徒刑參年。偽造之如附表參所示之印
    文，應依刑法第二百十九條宣告沒收。另附表貳編號一至十九所示之物，為被告
    乙○○與「阿財」所有，供犯罪所用之物及犯罪所得之物，均依刑法第三十八條
    第一項第二款、第三款規定宣告沒收。至於被告乙○○為辦理附表壹編一、二、
    三所示車輛牌照登記所交付予證人甯中林之「中華汽車工業股份有限公司電子計
    算機開立專用汽車出廠與貨物稅完稅證明」、「汽車新領牌照登記書」、「統一
    發票」原本及其上如附表參所示之印文均未扣案，無積極證據證明尚屬存在，爰
    不諭知沒收。
五、至於公訴意旨認被告乙○○上開行為尚涉犯刑法第二百十六條、第二百十四條之
    行使業務上登載不實文書罪等語，惟查：刑法第二百十四條雖有處罰從事業務之
    人，明知不實事項，而登載於所掌文書之行為之規定，但並無處罰使從事業務之
    人登載不實事項於其所掌文書之行為之明文。查被告乙○○以虛偽不實之車籍資
    料，向銀行承辦人員辦理貸款，並簽訂動產擔保交易動產抵押設定登記申請書、
    車輛貸款暨動產抵押契約等文件及使該承辦銀行人員將該不實事項登載於其職務
    上所掌之文書上，尚難認觸犯刑法第二百十六條、第二百十四條之行使業務上登
    載不實文書罪，惟因公訴人認被告乙○○此部分罪嫌，與上揭有罪部分，有牽連
    犯裁判上一罪之關係，爰不另為無罪之諭知。
貳、被告甲○○部分：
一、公訴意旨略以：被告甲○○明知被告乙○○無法以自己名義辦理汽車貸款，而同
    意提供身分證件、印章與銀行帳戶給乙○○使用，於民國九十年四月間，被告乙
    ○○委託不知情之證人甯中林，至台南監理站將車號二Ｓ～四一四九號車牌由訴
    外人蔡仁宗名義過戶至被告甲○○名下，被告甲○○與被告學寬共同意圖為自己
    不法之所有，由「阿財」提供不詳姓名者所有與二Ｓ～四一四九號牌車籍資料相
    同廠牌、顏色與車型之汽車，交由被告乙○○將以被告甲○○名義登記之車號二
    Ｓ～四一四九號車牌懸掛在該車上，於九十年四月四日，以被告甲○○名義登記
    之車號二Ｓ～四一四九號車輛，向花旗銀行與辦理動產抵押貸款，使花旗銀行陷
    於錯誤，而匯五十八萬七千元貸款入被告甲○○帳戶，致生損害。因認被告甲○
    ○涉有刑法第三百三十九條第一項之詐欺取財罪嫌。
二、按犯罪事實應依證據認定之，無證據不得推定其犯罪事實；又不能證明被告犯罪
    者，即應諭知無罪之判決，刑事訴訟法第一百五十四條、第三百零一條第一項分
    別定有明文。本件公訴人認被告甲○○涉有詐欺罪嫌，無非以「被告甲○○供稱
    對保時，有看到汽車，但不知何人將車開來或開走，當時被告乙○○未去等語，
    顯與常情不合，所辯自不足採。」等語資為依據。
三、訊據被告甲○○堅決否認有右揭詐欺之犯行，辯稱：伊和被告乙○○是朋友，被
    告乙○○說其銀行信用不好，銀行不肯貸款給其，就來求伊幫忙，伊就將身分證
    借給被告乙○○辦理汽車貸款，伊沒有與被告乙○○勾串去詐領貸款，也未獲得
    任何好處等語。經查：
（一）據共同被告乙○○於原審法院審理時陳稱：被告甲○○是伊的朋友，伊告訴被
      告甲○○需要買車，經被告甲○○同意以其名義買車，辦貸款時是由花旗銀行
      的外務員黃俊傑到被告甲○○工作場所去簽訂貸款契約的，貸得的錢全都撥到
      被告甲○○的銀行戶頭，再由伊去領取，我總共領了五十八萬七千元，其中四
      十五萬元交給阿財，剩下的錢我拿十六萬五千元，我拿去當舖幫朋友贖回了一
      部車，剩下的錢給付甯中林到麻豆監理站辦理領牌、過戶、佣金等費用，伊沒
      有拿任何錢給被告甲○○，她是我的朋友，我告訴她我要買車需要以她的名義
      ，並經她的同意（見原審法院九十年八月二十九日訊問筆錄），被告乙○○上
      開陳述，與被告甲○○所辯大致相符。
（二）參以被告甲○○與被告乙○○既係朋友關係，受善於詞令及飾偽之被告乙○○
      慫恿央託下，允以其名義辦理貸款，尚非顯悖常情，復無積極證據足以證明
      被告甲○○亦知悉被告乙○○所交付予證人甯中林辦理過戶登記之車輛出廠證
      明等文件係偽造之文書及向監理機關辦理過戶登記而取得車籍資料與實情不符
      ；被告甲○○與被告乙○○有分贓之情事，足見被告甲○○主觀上並無不法
      所有之認識，也無詐欺或幫助詐欺之犯意，自不得僅憑其同意被告乙○○以其
      名義向銀行辦理汽車抵押貸款，而遽認定被告甲○○與被告乙○○有詐欺犯意
      之聯絡，被告甲○○所辯尚非顯違常情，洵堪採信。
（三）據上所陳，本件依調查所得證據尚不足以證明被告甲○○確有詐欺之犯行，揆
      諸首開說明，犯罪尚屬不能證明，原審以不能證明被告犯罪，諭知被告無罪，
      核無不合。檢察官上訴意旨指摘原判決採證不當，為無理由，應予駁回。
四、另台灣高雄地方法院檢察署以被告涉有違反動產擔保交易法罪嫌，移送併辦（九
    十一年度偵字第一一三九○號），查被告甲○○受善於詞令及飾偽之被告乙○○
    慫恿央託下，允以其名義辦理貸款，渠並不知被告乙○○所交付予證人甯中林辦
    理過戶登記之車輛出廠證明等文件係偽造之文書及向監理機關辦理過戶登記而取
    得車籍資料與實情不符，與乙○○亦無分贓之情事，被告甲○○主觀上並無不法
    所有之認識，也無詐欺或幫助詐欺之犯意等情，起訴部分諭知無罪，已如前述，
    是聲請併辦部分與起訴部分自無裁判上一罪關係，即非起訴效力所及，自非本院
    所得審究，就此聲請併辦部分，依法應退還檢察官另行偵辦，併此敘明。
四、據上論斷，應依刑事訴訟法第三百六十八條、第三百六十九條第一項前段、第三
    百六十四條、第二百九十九條第一項前段、第三百條、刑法第二十八條、五十六
    條、第二百十六條、第二百十條、第二百十一條、第二百十四條、第二百十九條
    、第三百三十九條第一項、第五十五條、第四十七條、第三十八條第一項第二款
    、第三款、罰金罰鍰提高標準條例第一條前段判決如主文。
本案經檢察官王碧霞到庭執行職務。
中    華    民    國      九十一      年      八      月      十五      日
                                  臺灣高等法院臺南分院刑事第四庭
                                      審判長法官  陳    義    仲
                                            法官  蔡    崇    義
                                            法官  宋    明    蒼
右正本證明與原本無異。
如不服本判決，應於判決送達後十日內向本院提出上訴狀，其未敘述理由者並應於提
出上訴狀後十日內向本院補提理由書（應附繕本)。
                                      法院書記官  余    素    美
中    華    民    國      九十一      年      八      月      二十      日
附錄本案論罪科刑法條全文：
刑法第二百十條：
偽造、變造私文書，足以生損害於公眾或他人者，處五年以下有期徒刑。
中華民國刑法第二百十一條
偽造、變造公文書，足以生損害於公眾或他人者，處一年以上七年以下有期徒刑。
刑法第二百十四條：
明知為不實之事項，而使公務員登載於職務上所掌之公文書，足以生損害於公眾或他
人者，處三年以下有期徒刑、拘役或五百元以下罰金。
刑法第二百十六條：
行使第二百十條至第二百十五條之文書者，依偽造、變造文書或登載不實事項或使登
載不實事項之規定處斷。
刑法第三百三十九條第一項：
意圖為自己或第三人不法之所有，以詐術使人將本人或第三人之物交付者，處五年以
下有期徒刑、拘役或科或併科一千元以下罰金。
附表壹：
┌──┬────┬───────┬───┬──┬──────┬─────┐
│編號│掛牌時間│車  牌  號  碼│車  主│顏色│引 擎 號 碼 │車身號碼  │
│    │        │              │姓  名│型式│            │          │
├──┼────┼───────┼───┼──┼──────┼─────┤
│一  │90.2.27.│2S-3948       │王國基│白色│6A12S062814 │T0000000  │
│    │        │              │      │廂式│            │          │
├──┼────┼───────┼───┼──┼──────┼─────┤
│    │90.3.2. │2S-4149       │蔡仁宗│白色│6A12S064332 │T0000000  │
│二  │        │              │      │轎式│            │          │
│    ├────┤              ├───┤    │            │          │
│    │90.4.3. │              │甲○○│    │            │          │
├──┼────┼───────┼───┼──┼──────┼─────┤
│三  │90.3.5. │2S-4209       │郭瑞雄│白色│6A12S063550 │T0000000  │
│    │        │              │      │轎式│            │          │
├──┼────┼───────┼───┼──┼──────┼─────┤
│四  │90.4.13.│3M-1942       │陳秀玉│白色│4G64A073168 │W0000000  │
│    │        │              │      │轎式│            │          │
└──┴────┴───────┴───┴──┴──────┴─────┘
┌──┬────┬───────┬───┬──┬──────┬─────┐
│六  │90.4.13.│3M-1943       │許榮華│白色│6A12S062463 │T0000000  │
│    │        │              │      │轎式││          │
└──┴────┴───────┴───┴──┴──────┴─────┘
附表貳：
┌──┬──────────────┬──┬──────────────┐
│編號│      名              稱    │編號│      名            稱      │
├──┼──────────────┼──┼──────────────┤
│一  │3M-1942行車執照             │二  │3M-1943行車執照             │
├──┼──────────────┼──┼──────────────┤
│三  │FN00000000統一發票          │四  │FN00000000統一發票          │
├──┼──────────────┼──┼──────────────┤
│五  │引擎號碼4G64A073168汽車出廠 │六  │引擎號碼6A12S062463汽車出廠 │
│    │與貨物稅完稅照證（省貨完CA字│    │與貨物稅完稅照證（省貨完CA字│
│    │字203362號）                │    │字166345號）                │
├──┼──────────────┼──┼──────────────┤
│七  │3M-1942汽車新領牌照登記書   │八  │3M-1943汽車新領牌照登記書   │
├──┼──────────────┼──┼──────────────┤
│九  │3M-1942車牌規費收據         │十  │3M-1943車牌規費收據         │
├──┼──────────────┼──┼──────────────┤
│十一│3M-1942汽車牌照稅           │十二│3M-1943汽車牌照稅           │
├──┼──────────────┼──┼──────────────┤
│十三│3M-1942友聯產物保險卡       │十四│3M-1943友聯產物保險卡       │
┌──┬──────────────┬──┬──────────────┐
│十五│3M_1942汽車燃料費繳款書     │十六│3M-1943汽車燃料費繳款書     │
├──┼──────────────┼──┼──────────────┤
│十七│2S-3948汽車新領牌照登記書（ │十八│2S-4149汽車新領牌照登書（影 │
│    │影本）                      │    │本）                        │
├──┼──────────────┼──┼──────────────┤
│十九│2S-4209汽車新領牌照登記書（ │二十│陳美珠身分證（偵查中已發還失│
│    │影本）                      │    │主）                        │
├──┼──────────────┼──┼──────────────┤
│二一│陳秀玉身分證（偵查中已發還失│二二│許華榮身分證（偵查中已發還失│
│    │主）                        │    │主）                        │
└──┴──────────────┴──┴──────────────┘
附表參：
┌──┬────────────────────────────┬───┐
│編號│ 沒     收     之      印      文                       │數  量│
├──┼────────────────────────────┼───┤
│一  │FN00000000統一發票上匯豐汽車股份有限公司臺南分公司「統一│壹枚  │
│    │發票專用章」                                            │      │
├──┼────────────────────────────┼───┤
│二  │FN00000000統一發票上匯豐汽車股份有限公司臺南分公司「統一│壹枚  │
│    │發票專用章」印文                                        │      │
├──┼────────────────────────────┼───┤
│三  │引擎號碼4G64A073168汽車出廠與貨物稅完稅照證（省貨完CA字 │各壹枚│
│    │203362號）上「中華汽車工業股份有限公司貨物稅專用章」、桃│      │
│    │園縣貨物稅廠商中華汽車工業股份有限公司楊梅廠出廠章戳」、│      │
│    │「吳舜文（貨物稅專用）」、「黃鳳美」印文                │      │
├──┼────────────────────────────┼───┤
│四  │引擎號碼6A12S0000000汽車出廠與貨物稅完稅照證（省貨完CA字│各壹枚│
│    │166345號）上「中華汽車工業股份有限公司貨物稅專用章」、桃│      │
│    │園縣貨物稅廠商中華汽車工業股份有限公司楊梅廠出廠章戳」、│      │
│    │「吳舜文（貨物稅專用）」、「黃鳳美」印文                │      │
┌──┬────────────────────────────┬───┐
│五  │3M-1492汽車新領牌照登記上「台灣省政府交通處委託中華汽車 │各壹枚│
│    │工業股份有限公司辦理本廠新出廠小型汽車申請牌照前檢驗用章│      │
│    │」、「五九六四號張玉銘」印文                            │      │
├──┼────────────────────────────┼───┤
│六  │3M-1493汽車新領牌照登記上「台灣省政府交通處委託中華汽車 │各壹枚│
│    │工業股份有限公司辦理本廠新出廠小型汽車申請牌照前檢驗用章│      │
│    │」、「五九六四號張玉銘」印文                │      │
└──┴────────────────────────────┴───┘
